【裁判字號】    90,上易,219
【裁判日期】    900330
【裁判案由】    傷害
【裁判全文】
臺灣高等法院高雄分院刑事判決                      九十年度上易字第二一九號
    上  訴  人
    即  被  告  甲○○
右上訴人因傷害案件，不服臺灣高雄地方法院八十九年度易字第四四七號中華民國
八十九年十二月十九日第一審判決（起訴案號：臺灣高雄地方法院檢察署八十九年度
偵字第一七六一一號），提起上訴，本院判決如左：
    主  文
原判決撤銷。
甲○○共同傷害人之身體，處有期徒刑壹年陸月。
    事  實
一、甲○○於民國八十九年六月十四日晚間十一時許，在高雄縣大寮鄉○○路○段博
    愛無線電計程車行內與人玩牌，因乙○○搭其肩，雙方發生口角拉扯，甲○○因
    而心生不滿，竟於稍後，夥同另二名不詳姓名成年男子，共萌傷害之犯意聯絡，
    在車行隔壁小吃店前，由該二名不詳姓名成年男子架住乙○○，甲○○則以隨地
    所拾之木棍，朝向乙○○頭部猛擊並毆打其腹、腰椎等部位，致乙○○受有左側
    額骨開放性凹陷性骨折、急性硬腦膜上出血、蜘蛛網膜下腔出血、腦浮腫、腹部
  及腰椎挫傷等傷害，乙○○當場昏闕，經人送醫急救，並接受開顱手術及住院治
    療，迄今左側額頭仍有一小部份無頭骨覆蓋、凹陷，脈搏跳動顯可易見。
二、案經乙○○訴由高雄縣警察局林園分局報請台灣高雄地方法院檢察署檢察官偵查
    起訴。
    理  由
一、訊據上訴人即被告甲○○固坦承有持木棍與告訴人互毆，惟否認有共同傷害犯行
    ，辯稱伊沒找人架住告訴人，亦非故意打告訴人頭部，是告訴人先打伊，伊亦有
    受傷云云。然查：
  (一)右揭時地告訴人如何遭二名成年男子架住，由被告持物毆打頭部，當場昏闕等情
    ，業據告訴人乙○○迭於警訊、偵查、原審審理及本院調查時指述綦詳（見警卷
    第三頁反面，偵卷第五、六頁，原審卷第九、十八，三六頁及本院九十年三月十
    四日訊問筆錄）。
  (二)告訴人被害後送醫急救，並接受開顱手術及住院治療，目前左側額頭仍有一小部
    份無頭骨覆蓋、凹陷，脈搏跳動顯可易見等情，亦經原審當庭勘驗屬實（見原審
    卷第三七頁），並攝有照片一幀（見原審卷第三九頁）及邱綜合醫院八十九年七
    月四日診斷證明書一紙附卷可稽（見警卷第五頁）。
  (三)告訴人與被告年齡相仿（參卷附二人年籍資料），雙方體型並無顯著差異，且依
    上述診斷證明書所載，告訴人受傷非只一處，參諸當時客觀情勢，若無旁人架住
    告訴人，而如被告所辯係係二人扭打互毆，告訴人理應有能力反抗，豈會任憑被
    告持木棍毆打，造成頭部嚴重傷勢及身體多處受傷，是本件雖乏現場目擊證人可
    佐告訴人所述情節，然本諸社會一般人之客觀合理認知評斷，已足認告訴人歷次
    指陳其遭另二名不詳姓名成年男子架住一節，應屬事實。
  (四)被告於偵查中所提出之診斷證明書，雖可證明被告當日亦有受傷云云，然被告僅
    胸部一處擦傷，其餘三處均屬手腳擦傷等情，亦有前述診斷證明書可證，觀此傷
    勢均屬輕微擦傷，應係告訴人遭受被告等人圍毆前，其與被告二人拉扯所致，絕
    非如被告所辯係遭告訴人出手毆打，所致之鈍挫傷或瘀腫傷，則此份診斷證明書
    亦難採為對被告有利證據之認定。
  (五)綜上所述，被告所辯上情，純屬推諉卸責之詞，不足採信，本件事證明確，被告
    共同傷害犯行堪以認定。
二、核被告所為，係犯刑法第二百七十七條第一項傷害罪。又被告與二名不詳姓名成
    年男子間，有前述傷害之犯意聯絡及行為分擔，應論以共同正犯。
三、原審予以論罪科刑固非無見，惟查原判決未予詳查本件之相關證據，漏未論及前
開共同正犯關係及誤認本件犯罪地點為「計程車站內」（實係車行隔壁小吃店前
    ），原審認事用法，尚有未洽；雖被告猶執前詞否認共同傷害犯行，提起上訴指
    摘原判不當，為無理由，但原判決既有可議，自應由本院予以撤銷改判。爰審酌
    被告之犯罪動機、目的僅因一時口角，竟夥眾圍毆告訴人，且手持木棍用力極猛
    ，造成告訴人頭部傷勢嚴重，犯罪情節之暴戾程度非輕，犯後亦未與告訴人達成
    和解之態度等一切情狀，量處如主文第二項所示之刑。末查被告持以犯罪所用之
    木棍一支，係隨地所拾，業已丟棄並未扣案之情，已據被告供述明確，既查無證
    據證明木棍係被告所有之物，且非屬違禁物，爰不另為沒收之諭知，附此敘明。
據上論斷，應依刑事訴訟法第三百六十九條第一項前段、第三百六十四條、第二百九
十九條第一項前段、刑法第二十八條、第二百七十七條第一項，罰金罰鍰提高標準條
例第一條前段，判決如主文。
本案經檢察官陳新慶到庭執行職務。
中        華        民        國      九十    年    三    月    三十    日
                              臺灣高等法院高雄分院刑事第六庭
                                  審判長法官  張意聰
                          法官  范惠瑩
                                        法官  莊崑山
右正本證明與原本無異。
不得上訴。
                                      書記官  林慧美
中    華    民    國      九十      年       四       月          三    日
附錄：本判決論罪科刑法條：
刑法第二百七十七條第一項
傷害人之身體或健康者，處三年以下有期徒刑，拘役或一千元以下罰金。
                                                                        Ｆ


司法院資訊處製作；財團法人民間司法改革基金會備份。
